最  高  行  政  法  院  判  決
109年度年上字第349號
上  訴  人  陳潤卿                                     
訴訟代理人  張詠善  律師
被 上訴 人  銓敘部                                  
代  表  人  周志宏              
訴訟代理人  連怡庭              
上列當事人間公務人員退休資遣撫卹法事件，上訴人對於中華民
國109年10月8日臺北高等行政法院108年度年訴字第1207號判決
，提起上訴，本院判決如下：
　　主  文
上訴駁回。
上訴審訴訟費用由上訴人負擔。
　　理  由
一、事實概要
　　上訴人原係財政部中區國稅局豐原分局分局長，其於民國10
    7年7月16日屆齡退休案，經被上訴人以107年7月9日部退二
    字第1074577949號函（下稱原處分），依據公務人員退休資
    遣撫卹法（下稱退撫法），按其於84年7月1日公務人員退休
    撫卹新制（下稱退撫新制）實施前、後任職年資22年9個月
    、23年15天，依其選擇審定退撫新制實施前、後年資22年、
    18年，分別核給月退休金82%、36%；退休金其他現金給與補
    償金，發給45個基數；同時按其依公教人員保險法第16條第
    2項及同法施行細則第55條第2項規定，選擇拋棄公務人員保
    險一次養老給付（下稱公保養老給付）辦理優惠存款權利，
    審定其公保養老給付不得辦理優惠存款；並據其退休審定總
    年資40年計算退休所得替代率，以核算上訴人自107年7月16
    日至118年1月1日以後之每月退休所得。上訴人不服，提起
    復審，經決定駁回後，就年資僅採計40年及未採計之超額服
    務年資僅發還原繳之公務人員退休撫卹基金（下稱退撫基金
    ）本息部分仍有未服，遂提起本件行政訴訟，並聲明：復審
    決定、原處分有關採計退休年資40年及超額服務年資未核給
    退休所得替代率部分均撤銷。經臺北高等行政法院（下稱原
    審）108年度年訴字第1207號判決（下稱原判決）駁回後，
    上訴人仍不服，提起上訴。　　
二、上訴人起訴主張、被上訴人在原審之聲明及答辯，均引用原
    判決所載。
三、原審斟酌全辯論意旨及調查證據之結果，以：　　
  ㈠無論是原公務人員退休法或是107年7月1日施行之退撫法，關
    於公務人員退休請領退休金，均有一定年資計算之上限（84
    年6月30日以前退休生效之公務人員，退休年資採計上限為3
    0年；84年7月1日至107年6月30日以前退休生效人員，退休
    年資採計上限為35年；107年7月1日以後退休生效者，年資
    採計上限為40年），其目的在於落實公務人員永業化、文官
    中立之人事政策、兼顧公務人力新陳代謝，且基於預算支付
    與財政負擔及維護現職公務人員工作士氣之考量，期能避免
    退休金隨任職年資增長而無限制增加，以致衍生退休人員所
    得超過現職人員待遇之不合理現象，達到退休所得與現職待
    遇作合理差距之政策目標。退撫法將107年7月1日以後退休
    生效者，退休年資採計上限提高至40年，係為配合延後月退
    休金起支年齡至65歲之規定；退休所得替代率之訂定，則是
    基於「維持整體退撫基金財務永續性」及「維持公務人員退
    休基本生活之退休所得適足性」的考量，就任職年資15年以
    下者，退休所得替代率於第1年半訂為45%，降至第11年以後
    為30%，俾使年資短淺之公務人員得以維持基本生活；另基
    於功績制精神，對於任職年資15年至35年者，每增1年，退
    休所得替代率增加1.5%，使年資較長者能領得較高之退休所
    得；又為使退休所得與現職人員待遇能有合理差距，對於任
    職年資35年以上者，每增1年，退休所得替代率增加0.5%，
    上情已據被上訴人辯明在卷。
  ㈡司法院釋字第782號解釋理由，除指明退撫法以服務年資與本
    俸2要素為退休所得替代率計算基準，尚屬合理，且替代率
    之設定，有助於法律目的之達成外，並揭示：「就年資之要
    素而言，系爭法律有關核給月退休金之替代率基準部分係以
    服務年資為區分，使退休所得因服務年資與職級，有合理差
    距。系爭法律設定107年7月1日起至118年1月1日以後之各年
    度退休所得替代率，適用於全體受規範對象。使於系爭法律
    施行日已退休，且任職滿15年者，於107年7月1日之退休所
    得替代率為45%，年增1.5%，最高可計年資35年為75%。於系
    爭法律施行後退休者，最高可計年資40年，超過35年年資部
    分，年增0.5%，40年為77.5%，並自109年1月1日起至118年1
    月1日之10年期間，不問服務年資，每年各再調降退休所得
    替代率1.5%（第37條參照）」等（解釋理由參、六、㈡、⒊、
    ⑴參照）。
  ㈢準此可知，107年7月1日施行之退撫法配合延後月退休金起支
    年齡至65歲之規定，將退休年資採計上限訂為40年，使該法
    施行後退休之公務人員，最高可採計年資40年，另就超過35
    年年資部分，訂定退休所得替代率年增為0.5%，40年所得替
    代率77.5%，並自109年1月1日起之10年期間，不問服務年資
    ，每年各再調降退休所得替代率1.5%，其目的係為使退休所
    得與現職待遇維持合理差距，以消除退職人員之退休所得超
    過相同等級在職人員待遇之不合理現象，核此屬立法形成之
    自由；且退撫法相關規定（除第77條第1項第3款規定外）並
    未違反憲法規定及比例原則、平等原則等法治國原則，業經
    司法院作成釋字第782號解釋，而該法以服務年資為要素，
    作為退休所得替代率計算基準，尚屬合理，所得替代率之設
    定亦有助於法律目的之達成，復經司法院釋字第782號解釋
    理由闡明甚詳。原處分並無違誤，復審決定，遞予維持，亦
    無不合，上訴人徒執前詞，訴請撤銷，為無理由，應予駁回
    等語，駁回上訴人於原審之訴。
四、本院按：
　㈠退撫法第4條規定：「本法用詞定義如下：一、退撫新制：指
    中華民國84年7月1日起實施之公務人員退休撫卹制度；該制
    度係由政府與公務人員共同提撥費用建立公務人員退休撫卹
    基金（以下簡稱退撫基金）之『共同儲金制』。……四、退休所
    得替代率（以下簡稱替代率）：指公務人員退休後所領每月
    退休所得占最後在職同等級人員每月所領本（年功）俸（薪
    ）額加計1倍金額之比率。但兼領月退休金者，其替代率上
    限應按兼領月退休金之比率調整之。……」第9條第1項規定：
    「公務人員辦理退休……時，其依本法規定繳付退撫基金費用
    而未予併計發給退休金……之年資，由退撫基金管理機關按未
    採計年資占繳費年資之比率計算後，一次發還其本人原繳付
    之退撫基金費用本息。」第14條第2項規定：「本法公布施
    行後退休生效公務人員，其退撫新制實施前之任職年資最高
    仍採計30年。退撫新制實施前、後之任職年資可連同併計；
    擇領月退休金者，最高採計40年；擇領一次退休金者，最高
    採計42年。任職年資併計後逾本項所定年資採計上限者，其
    退撫新制實施前、後年資之採計，由當事人自行取捨。」第
    29條規定：「公務人員所具退撫新制實施後任職年資應給與
    之退休金，依第27條所定退休金計算基準與基數內涵，按下
    列標準計給：……二、月退休金：按照任職年資，每任職1年
    ，照基數內涵百分之2給與，最高35年，給與百分之70；退
    休審定總年資超過35年者，自第36年起，每增1年，照基數
    內涵百分之1給與，最高給與百分之75。……」第38條規定：
    「（第1項）本法公布施行後退休生效者之每月退休所得，
    不得超過依替代率上限計算之金額。（第2項）前項替代率
    應依退休人員審定之退休年資，照附表三所定替代率計算；
    任職滿15年至第35年者，照前條第2項規定辦理；超過第35
    年者，每增加1年，增給0.5%，最高增至40年止。……（第5項
    ）本法公布施行後退休生效者，應按退休生效時之待遇標準
    ，依前4項規定計算每月退休所得；經審定後，不再隨在職
    同等級人員本（年功）俸之調整重新計算。」　
　㈡查上訴人係42年1月20日出生，原為財政部中區國稅局豐原分
    局分局長，107年7月16日屆齡退休，其任公職總年資為45年
    9個月又15天，退撫新制實施前、後年資分別為22年9個月及
    23年15天，經被上訴人依退撫法規定，以原處分審定上訴人
    自107年7月16日退休生效，退休（職）金種類為月退休（職
    ）金，退休（職）等級簡任第10職等年功俸5級780俸點，退
    休（職）俸（薪）額新臺幣（下同）53,305元，並依其選擇
    審定退撫新制實施前、後年資為22年及18年，退休（職）總
    年資為40年，分別核給月退休（職）金82%、36%，退休金其
    他現金給與補償金發給45個基數，同時按其意願選擇拋棄公
    保養老給付辦理優惠存款權利，審定公保養老給付不得辦理
    優惠存款，並據其退休審定總年資40年計算退休所得替代率
    ，核算上訴人自107年7月16日至118年1月1日以後之每月退
    休所得等情，有原處分及所附退休（職）公務人員退休（職
    ）所得附表在卷可稽，並為兩造所不爭，為原判決依法確定
    之事實。
　㈢上訴意旨雖主張：本件與司法院釋字第782號解釋內容無涉，
    原判決錯誤引用，採信被上訴人之抗辯，就上訴人主張有關
    退休年資採計上限40年及退休所得替代率增加0.5%等之不當
    與違法，未置一詞，其確定事實已違反證據法則與論理法則
    ，有不適用法則、適用不當及判決不備理由之違背法令云云
    。查原判決參酌被上訴人於原審之答辯及司法院釋字第782
    號解釋理由，論明：退撫法配合延後月退休金起支年齡至65
    歲之規定，將退休年資採計上限訂為40年，使該法施行後退
    休之公務人員，最高可採計年資40年，另就超過35年年資部
    分，訂定退休所得替代率年增為0.5%，40年所得替代率77.5
    %，並自109年1月1日起之10年期間，不問服務年資，每年各
    再調降退休所得替代率1.5%，其目的係為使退休所得與現職
    待遇維持合理差距，以消除退職人員之退休所得超過相同等
    級在職人員待遇之不合理現象，核此屬立法形成之自由；且
    退撫法相關規定（除第77條第1項第3款規定外）並未違反憲
    法規定及比例原則等法治國原則，業經司法院作成釋字第78
    2號解釋，而該法以服務年資為要素，作為退休所得替代率
    計算基準，尚屬合理，所得替代率之設定亦有助於法律目的
    之達成，復經司法院釋字第782號解釋理由闡明甚詳等情，
    已明確論述得心證之理由，並就上訴人主張以退撫法第9條
    及第14條規定，將退休年資採計上限訂為40年，且將未採計
    之超額年資發還個人原繳付之退撫基金費用本息而未核給退
    休所得，均非公平合理為由，何以不足採取，詳予指駁，經
    核並無判決不適用法規或適用不當等違背法令及判決理由不
    備之情形。上訴意旨以其一己主觀之見解，對於原判決已詳
    予論斷之事項再予爭執，並非可採。
　㈣綜上所述，原判決並無上訴人所指有違背法令之情形，上訴
    意旨，指摘原判決違背法令，求予廢棄，為無理由，應予駁
    回。
五、據上論結，本件上訴為無理由。依行政訴訟法第255條第1項
    、第98條第1項前段，判決如主文。　
中　　華　　民　　國　　111　 年　　4　　 月　  13　  日
                    最高行政法院第四庭
                        審判長法  官  胡　方　新　
                              法  官　陳　國　成
                              法  官　蕭　惠　芳
                              法  官　曹　瑞　卿
                              法  官　林　惠　瑜

以  上  正  本  證  明  與  原  本  無  異
中　　華　　民　　國　　111 　年　　4 　　月　　13　　日
　　　　　　　　　　　　　　　書記官　林　郁　芳